最高法院刑事判決　　　　　　　九十四年度台上字第四六八號
　　上　訴　人　甲○○
　　選任辯護人　黃奉彬律師
上列上訴人因違反毒品危害防制條例案件，不服台灣高等法院高
雄分院中華民國九十一年四月二十五日第二審判決（九十年度上
訴字第一二一０號，起訴案號：台灣高雄地方法院檢察署九十年
度偵字第二七九一號），提起上訴，本院判決如下：
    主  文
上訴駁回。
    理  由
按刑事訴訟法第三百七十七條規定，上訴於第三審法院，非以判
決違背法令為理由，不得為之。是提起第三審上訴，應以原判決
違背法令為理由，係屬法定要件。如果上訴理由狀並未依據卷內
訴訟資料，具體指摘原判決不適用何種法則或如何適用不當，或
所指摘原判決違法情事，顯與法律規定得為第三審上訴理由之違
法情形，不相適合時，均應認其上訴為違背法律上之程式，予以
駁回。本件上訴人甲○○上訴意旨略稱：(一)、持有毒品與販賣毒
品之社會事實並不相同，檢察官起訴上訴人涉犯持有毒品罪，原
審卻變更法條判處販賣毒品之罪刑，但審理時並未告知可能涉犯
販賣毒品罪，顯然違背刑事訴訟法第九十五條之規定，有未受請
求之事項予以判決，及不適用法則之違法。(二)、本件第一審判處
上訴人運輸毒品罪，處七年有期徒刑，上訴人不服提起上訴，原
審改判販賣毒品罪，然運輸毒品與販賣毒品均係犯毒品危害防制
條例第四條之罪，並無適用條文不當而撤銷改判之情形，原審不
應判處較第一審更重之刑。第一審法院適用刑法第五十九條規定
酌減上訴人之刑，原審於適用同一法條論罪之情形下，撤銷第一
審判決，不再適用刑法第五十九條規定酌減上訴人之刑，顯然違
反刑事訴訟法第三百七十條禁止不利益變更之原則，亦有未合。
(三)、上訴人於原審一再辯稱查扣之毒品係自己吸食所用，非替「
阿力」轉送予「阿才」，於警訊時供稱替「阿力」轉交毒品純係
耽心如承認自己持有毒品會遭法院移送強制勒戒；另廖天才之所
以知道上訴人行蹤，係因當天兩人相約在查獲地點餐之故，亦
有卷附之通聯紀錄可證，阿才是被警方查獲持有毒品後，應警方
之要求不得已才供出原本相約餐之上訴人以減輕刑責等語，並
提出相關證據，原審不僅未予採納，且未於判決內說明不採之理
由，有判決理由不備之違法。又檢察官就犯罪事實一部起訴者，
其效力及於全部，上訴人上訴於第二審法院後，另有曾安邦涉嫌
販賣毒品被提起公訴，認曾安邦與上訴人涉嫌共同販賣毒品，並
將上訴人部分移送原審法院併案審理，原審既將上訴人改判販賣
罪論處，但未將檢察官移送併辦部分併予審理判決，有已受請求
之事項未予判決之違法。再曾安邦涉嫌販賣毒品部分業經台灣高
雄地方法院判決無罪，原判決卻仍認上訴人販賣毒品，亦有判決
歧異及認定事實不依證據之違法等語。
惟查：採證認事係屬事實審法院之職權，而法院憑以認定犯罪事
實之證據，並不以直接證據為限，即綜合各種直接、間接證據，
本於推理作用，為其認定犯罪事實之基礎，如不違背經驗法則與
論理法則，亦非法所不許。原判決依憑上訴人於警訊、檢察官偵
查及第一審法院初訊時之供述；證人廖天才於警訊、原審調查時
之部分證述；證人即警員莊永長、高雄市憲兵隊隊員黃文祥於原
審法院調查時之證述；卷附法務部調查局九十年三月一日000
00000號鑑定通知書、高雄醫學大學附設中和紀念醫院之檢
驗報告，扣案之毒品等證據，為綜合之判斷，認上訴人有原判決
事實欄所載販賣第一級及第二級毒品未遂之犯行，因而撤銷第一
審依想像競合犯規定，從一重論處上訴人運輸第一級毒品罪刑之
判決，改判依想像競合犯規定，從一重論處上訴人共同販賣第一
級毒品未遂罪刑。已詳其調查證據之結果及證據取捨並認定犯
罪事實之理由，且對於上訴人否認販賣毒品，辯稱其持有之毒品
係供自己施用各節係飾卸之詞，不足採信，詳加說明指駁。所為
論斷均有卷存證據資料可資覆按，就形式上觀察，要無採證認事
違背經驗法則、論理法則，或有調查未盡、理由不備、判決不適
用法則、已受請求之事項未予判決或未受請求之事項予以判決等
違背法令之情形，尚難任意指摘為違法。按刑事訴訟法第三百條
所謂科刑或免刑判決，得就起訴之犯罪事實，變更檢察官所引應
適用之法條，係指法院不妨害事實同一之範圍內，得自由認定事
實適用法律而言。至事實是否同一，應以檢察官起訴請求確定其
具有違法性之基本社會事實是否同一為準。檢察官起訴上訴人受
「阿力」之託，於九十年一月二十六日下午十三時許，攜帶第一
級毒品海洛因（驗後淨重０．三八公克）及第二級毒品安非他命
（驗後毛重０．三公克），在高雄市○○區○○路與中山高速公
路涵洞旁，欲交付綽號「阿才」之成年男子，為警查獲，扣押前
開毒品等事實；原判決則認定上訴人於九十年一月二十六日下午
，受「阿力」之託，攜帶海洛因（驗後淨重０．三八公克）及安
非他命（驗後毛重０．三公克）各一包，於前開地點欲交付「阿
才」（廖天才），並向其收取二千五百元時，為警查獲，扣押該
毒品等情。起訴及原判決所認定之事實，均認上訴人受「阿力」
之託，攜帶第一級毒品海洛因及第二級毒品安非他命，欲交付「
阿才」之男子，尚未交付前，即被警查獲，且原判決所認定上訴
人欲交付「阿才」之毒品及時間、地點，與起訴之事實均相同，
二者之基本社會事實自屬同一，原審法院審理結果，認上訴人成
立販賣第一級、第二級毒品罪，並於審判期日訊問上訴人（被告
）前，先告知其犯罪之嫌疑及所犯違反毒品危害防制條例之罪名
，詳如起訴書、第一審判決書所載，及可能有販賣之嫌疑（原審
卷第一九二頁），已依法告知可能涉犯變更後之新罪名，自得變
更檢察官起訴所引轉讓之法條，論處上訴人販賣罪刑，並無違背
刑事訴訟法第九十五條之規定，上訴意旨(一)指起訴之事實與原判
決認定之事實，非同一事實，且原審審理時未告知可能涉犯販賣
毒品之罪名，不得變更起訴法條論以販賣毒品之罪名云云，顯有
誤會，核非上訴第三審之適法理由。又本件第一審判決依想像競
合犯從一重論上訴人以運輸第一級毒品（既遂）罪，並認量處法
定最低刑度之無期徒刑，仍嫌過重，而依刑法第五十九條酌減其
刑，處有期徒刑七年六月；原審則認上訴人成立販賣第一級毒品
及第二級毒品未遂罪，依想像競合犯，從一重論以販賣第一級毒
品未遂罪，並依未遂犯減輕其刑，但未認其犯罪情狀有顯可憫恕
之情形，未依刑法第五十九條規定酌減其刑，而量處其有期徒刑
七年，足見原審係認第一審判決適用法條不當，而撤銷之，且又
未諭知較第一審判決為重之刑，核與刑事訴訟法第三百七十條禁
止不利益變更原則之規定無違。上訴意旨(二)任意指摘原判決違法
，不得執為上訴第三審之合法理由。本件與台灣高雄地方法院檢
察署以雄檢楠昃九０偵一三八二六字第52884號移送原審法院併
辦部分，為實質上一罪之同一事實，有該署九十年度偵字第二四
一八號偵查卷影卷及九十年度偵字第一三八二六號偵查卷可稽。
而本件係認上訴人與綽號「阿力」之男子共犯，並非認定上訴人
與曾安邦共犯，曾安邦縱經另案判決無罪，與上訴人之犯行並無
必然之關聯，上訴意旨(三)之指摘，亦非合法上訴第三審之理由。
此外上訴意旨未依據卷內訴訟資料指摘原判決有何項具體違背法
令之情形，徒憑己見，就原審採證認事職權之適法行使，及原判
決已明白論斷之事項，仍執前詞，任意指摘原判決違法，並就查
扣之毒品是否供自己施用，重為單純事實之爭辯，核與法律規定
得為第三審上訴理由之違法情形，不相適合。應認其上訴違背法
律上之程式，予以駁回。
據上論結，應依刑事訴訟法第三百九十五條前段，判決如主文。
中　　華　　民　　國　九十四　年　　一 　 月　二十七　日
                      最高法院刑事第十二庭
                          審判長法官  賴　忠　星
                                法官  王　居　財
                                法官  林　開　任
                                法官  林　立　華
                                法官  孫　增　同
      本件正本證明與原本無異
                                      書  記  官
中　　華　　民　　國　九十四　年　　二　　月　　三　　日
                                                      Ａ
